【裁判字號】    97,聲,1550
【裁判日期】    980204
【裁判案由】    返還擔保金
【裁判全文】
臺灣臺南地方法院民事裁定              97年度聲字第1550號
聲  請  人  新加坡商星展銀行股份有限公司
                        樓之1.
法定代理人  乙○○
相  對  人  甲○○
上列聲請人聲請返還擔保金事件，本院裁定如下：
    主  文
本院九十四年度存字第一二四一號提存事件，聲請人所提存之八
十八年度甲類第一期中央政府建設公債、登錄面額新臺幣壹拾萬
元壹張（號碼A88101），准予返還。
聲請程序費用由相對人負擔。
    理  由
一、按訴訟終結後，供擔保人證明已定20日以上之期間，催告受
    擔保利益人行使權利而未行使，或法院依供擔保人之聲請，
    通知受擔保利益人於一定期間內行使權利並向法院為行使權
    利之證明而未證明者，法院應依供擔保人之聲請，以裁定命
    返還其提存物，民事訴訟法第104條第1項第3款定有明文。
    又上開規定依同法第106條，於其他依法令供訴訟上之擔保
    者，準用之。至所謂訴訟終結，在因假扣押或假處分所供擔
    保之情形，因該擔保係為保障受擔保利益人因不當假扣押所
    受損害而設，倘執行法院已依假扣押裁定實施假扣押之執行
    ，則在供擔保人撤回假扣押之執行前，受擔保利益人所受損
    害仍可能繼續發生，損害額既未確定，自無強令其行使權利
    之理。故在假扣押所供之擔保，供擔保人依民事訴訟法第10
    6條準用同法第104條第1項第2款規定，聲請以裁定命返還其
    擔保金之場合，必供擔保人已撤回假扣押之執行，始得謂與
    民事訴訟法第104條第1項第2款所定之「訴訟終結」相當，
    而得依該條款行使定期催告之權利（最高法院86年度台抗字
    第53號)。
二、本件聲請意旨略以：聲請人於民國97年5月24日概括承受寶
    華商業銀行股份有限公司（原名泛亞商業銀行股份有限公司
    ）之資產負債及全部營業，經行政院金融監督管理委員會核
    准在案，合先敘明。聲請人與相對人間請求給付借款事件，
    聲請人前遵本院90年度裁全字第301號假扣押裁定，以90年
    度存字第371號提存86年度乙類第3期中央政府建設公債債券
    面額新臺幣10萬元壹張為擔保後，以本院90年度執全字第35
    5號假扣押執行查封相對人財產在案。嗣遵本院92年度聲字
    第1013號變換提存物裁定，以94年度存字第1241號提存同額
    之88年度甲類第1期中央政府建設公債在案。今聲請人業已
    撤回假扣押執行，並聲請本院97年度裁全聲字第192號撤銷
    上開假扣押裁定確定，且聲請本院97年度聲字第1331號裁定
    命相對人限期行使權利，而相對人逾期未行使權利，爰依民
    事訴訟法第104條第1項第3款之規定，聲請返還擔保金等語
    。
三、經查：聲請人主張之上開事實，業據其提出與所述相符之本
    院90年度裁全字第301號假扣押裁定、90年度存字第371號提
    存書、94年度存字第1241號提存書、97年度聲字第1331號限
    期行使權利裁定暨確定證明書、97年度裁全聲字第192號撤
    銷假扣押裁定暨確定證明書各1件為證，並經本院依職權調
    閱上開假扣押卷宗、擔保提存卷宗、撤銷假扣押卷宗核閱屬
    實，而本院裁定命相對人限期行使權利，相對人並未行使權
    利等情，亦有本院民事紀錄科查詢表1份、臺灣臺北地方法
    院98年1月7日北院隆文人字第0980000024號函在卷足參，從
    而依前開規定，聲請人聲請返還擔保金，自無不合，應予准
    許。
四、依民事訴訟法第95條、第78條，裁定如主文。
中    華    民    國    98    年    2     月    4     日
                  民事第三庭    法    官  蔡孟珊
以上正本證明與原本無異。
如不服本裁定應於送達後十日內向本院提出抗告狀，並應繳納抗
告費新台幣一千元。
中    華    民    國    98    年    2     月    4     日
                                書 記 官  吳幸芳


司法院資訊處製作；財團法人民間司法改革基金會備份。
